【裁判字號】    89,交易,211
【裁判日期】    890718
【裁判案由】    過失致死
【裁判全文】
臺灣高雄地方法院刑事判決                        八十九年度交易字第二一一號
    公  訴  人  臺灣高雄地方法院檢察署檢察官
    被      告  乙○○
右列被告因過失致死案件，經檢察官提起公訴（八十九年度偵字第二三三四號），本
院判決如左：
    主  文
乙○○因過失致人於死，處有期徒刑陸月，如易科罰金以參百元折算壹日，緩刑貳年
。
    事  實
一、乙○○於民國八十九年一月九日十六時許，騎乘車號ＮＰＯ－三九七號機車，沿
    高雄市左營區○○○路由南往北方向行駛，途經該路與菜公路設有燈光號誌管制
    四方車輛行進之交岔路口前時，其行進方向為綠燈，乙○○本應注意汽車在市區
    道路行駛時，時速不得超過四十公里，而依當時天候晴、光線為日間自然光、路
    面乾燥、無缺陷、道路上亦無障礙物及視距良好之情形下，並無不能注意之事由
    ，竟疏未注意，而以時速約四十公里至五十公里之高速行駛，又疏未注意車前狀
    況而通過該路口，適有陳吉清騎乘車號ＸＷＪ－八九七號重型機車，自左營區○
    ○路由東往西方向行進，至菜公路與左營大路交岔路口，適因號誌轉為紅燈，而
    陳吉清仍欲搶紅燈前進，惟遭乙○○見狀因閃避不及而以機車頭撞及陳吉清之機
    車車頭左側擋風板處，陳吉清因此人車倒地，經送醫急救後延至同月十一日二十
    四時許，因顱內出血不治死亡。乙○○於肇事後，並因受傷而送往醫院急救，於
    警員前往醫院處理時，自承其為肇事者，而知上情，並接受裁判。
二、案經高雄市政府警察局左營分局報告台灣高雄地方法院檢察署檢察官偵查起訴。
    理  由
一、訊據被告固不否認有於前揭時地駕車超速行駛撞及被害人陳吉清，並致被害人死
    亡之事實，惟辯稱︰伊係綠燈直行，被害人所騎之車原停在斑馬線上，即自機車
    道上變換至內車道行駛，係為閃避被害人之車，未料於騎過去時，被害人所騎乘
    之機車又往前騎出來，致其閃避不及而撞上云云。經查︰
  （一）右開事實，業據被害人家屬甲○○指訴之情節甚詳，復有高雄市政府警察局
        左營分局員警於事故發生後即至現場測繪並記載本件事故發生之道路交通事
        故調查報告表一紙、事故現場與車損照片八幀在卷可憑，而被告於警、偵訊
        中及本院調查時陳稱：「那天我去左營牽車我機車後，我騎車自左營大路往
        楠梓方向，車速四十至五十公里，我是綠燈直行，我在三十至四十公尺前就
        看到被害人，他行進方向與我垂直，被害人原車停在斑馬線上，我綠燈直行
        通過路口時，我是自機車道變到內側車道，因我為了閃他的車子，沒想到我
        騎過去時，被害人機車突然竄出來，雙方才會撞上」等語（參見警詢筆錄第
        一頁背面、相驗卷第三頁背面及第九頁背面，及本院八十九年四月二十五日
        訊問筆錄），證人即騎乘於被告車後之目擊者戴裕璽亦證稱︰「我原騎在被
        告車後，我離他十五至二十公尺遠，我車速四十至五十公里，被告當時之車
        速也是四十至五十公里」等語（見本院卷第十三頁背面）；足徵被告於穿越
        上開交岔路口前以發現被害人之人車動態，且係超行駛無訛。按汽車在市區
        道路行駛時，時速不得超過四十公里，並應注意車前狀況，以隨時採取必要
        之安全措施，道路交通安全規則第九十三條第一項第一款及第九十四條第三
        項分別定有明文，被告駕車於上開肇事路段之市區道路行駛，本即應隨時注
        意時速不得超過四十公里，而依當時天候晴、光線為日間自然光、路面乾燥
        、無缺陷、道路上亦無障礙物及視距良好之情形並無不能注意，竟疏未注意
        而以四十公里至五十公里之速度超速行駛，又被告早已見到被害人欲闖紅燈
        之違規行為，已如前述，是被告對於被害人之違規行為所導致之危險已屬可
        已預見，即應採取適當之措施以防免危害之發生，惟被告並未減速僅採取閃
        避至內側車道之行為，然未能閃避被害人，致其所騎之機車撞及被害人所騎
        乘之機車左側擋風板處，其顯有超速與疏未注意車前狀況之過失行為，被告
        就本件事故發生負有過失甚為明確。而被害人確實因本件事故致頭部外傷、
        顱內出血不治死亡，亦業經檢察官督同法醫師相驗屬實，製有勘驗筆錄、相
        驗屍體證明書、驗斷書在卷可稽，是被害人之死亡與被告之過失行為間有相
        當因果關係。
  （二）又依前開事故調查報告表所附之現場圖所載，事故發生在左營大路與菜公路
        之十字路口上，當時號誌運作正常，被告所騎機車之車頭撞及被害人所騎機
        車之左前側擋風板部分，撞及點係菜公路行車分向線延伸線一點四公尺，及
        左營大路行車分向線延伸線二點零公尺處，即位於該交岔路口中心處；又證
        人戴裕璽另證稱︰「我們自左營大路往楠梓，到與菜公路交岔口時，我們這
        邊是綠燈，被害人那邊是紅燈，通過前我有看見被害人他車停在斑馬線上，
        被告機車直行中，被害人機車又前進了一些，約半個機車距離，所以我們機
        車須往外移一些，沒想到仍未閃過，被告機車仍撞上被害人，撞上後被害人
        之安全帽就飛出去．．．」等語（見本院卷第十四頁），足認被害人原因紅
        燈而先停止於菜公路上，惟為搶紅燈而又往前騎，致遭被告撞及，是被害人
        騎乘機車行駛至交岔路口，其行進應遵守號誌之指示，而依上述之情節，當
        時並無不能注意之情事，竟疏未注意而欲搶紅燈而往前行進，就本件事故之
        發生同有過失，然被告就本件事故之發生已有如前所述之過失行為，並不得
        據此而得認被告無庸就其過失犯行負責，本件事證明確，被告之犯行堪以認
        定。
二、核被告乙○○所為，係犯刑法第二百七十六條第一項之過失致人於死罪。被告於
    肇事後，主動於警員前往醫院處理時自承其為肇事者，即於任何有偵查犯罪職權
    之公務員已知悉前，不逃避並接受裁判，承認己為肇事者，此有交通事件職務報
    告書一份附卷可佐，是被告既已向該管公務員申述犯罪事實，並接受裁判，合於
    刑法第六十二條前段所定對於未發覺之犯罪自首而接受裁判之要件，應依該條規
    定減輕其刑。爰審酌被告高中畢業之智識程度、超速行駛及未注意車前狀況之過
    失程度、被害人闖紅燈行駛之過失情節甚重，及被告於犯後已與被害人家屬成立
    民事上之和解，此有高雄市三民區調解委員會調解書及本院高雄簡易庭函各一份
    復卷可參，暨被告犯後態度尚佳等一切情狀，量處如主文所示之刑，以為警惕。
    末查，被告前未曾受有期徒刑以上刑之宣告，有本院被告院內索引卡紀錄表及台
    灣高等法院被告全國前案紀錄表各一紙附卷可憑，其因一時疏失，致被害人死亡
    ，經此次審判及刑之宣告，應知所惕勉而無再犯之虞，且經斟酌被告目前係從事
    餐飲業，其有正當職業，本院認其所受宣告之刑以暫不執行為適當，故併此宣告
    緩刑二年，以策自新，並觀後效。
據上論斷，應依刑事訴訟法第二百九十九條第一項前段，刑法第二百七十六條第一項
、第六十二條前段、第四十一條、第七十四條第一款，罰金罰鍰提高標準條例第一條
前段，判決如主文。
中      華      民      國八十九      年      七      月    十八    日
                              臺灣高雄地方法院刑事交通法庭
                                  審判長  法  官   李   嘉   興
                                          法  官   徐   美   麗
                                          法  官   程   克   琳
右正本證明與原本無異。
如不服本判決，應於判決送達後十日內，向本院提出上訴狀。
                                          書記官   王   麒   雄
中    華    民    國      八十九      年      七      月      二十四    日
附錄本案論罪科刑法條全文
刑法第二百七十六條第一項：
因過失致人於死者，處二年以下有期徒刑、拘役或二千元以下罰金。


司法院資訊處製作；財團法人民間司法改革基金會備份。
